【裁判字號】    95,上易,1176
【裁判日期】    951012
【裁判案由】    賭博
【裁判全文】
臺灣高等法院臺中分院刑事判決        95年度上易字第1176號
上  訴  人
即  被  告  乙○○
選任辯護人  簡承佑  律師
            張育誠  律師
上列上訴人因賭博案件，不服臺灣臺中地方法院95年度易字第90
6號中華民國95年7月25日第一審判決（起訴案號：臺灣臺中地方
法院檢察署95年度偵字第5791號），提起上訴，本院判決如下：
    主  文
上訴駁回。
    事  實
一、乙○○係臺中市○○區○○路六八之二號「阿波羅電子遊戲
    場」（營利事業登記證名稱為阿里子電子遊戲場，登記名義
    人為陳梨絨）之實際負責人，基於意圖營利提供賭博場所聚
    眾賭博並賭博財物之概括犯意，自民國（下同）九十三年八
    月十日起僱用與其有犯意聯絡之胡從誠為現場主任（於九十
    三年十二月二十一日起升任店長），提供上址公眾得出入之
    場所為賭博場所，擺設如附表編號一所示之「超八（水果盤
    ）」等各式電子遊戲機具共計一○二台，供與不特定人賭博
    財物。並僱用與渠等有上開犯意聯絡之林美瑜擔任現場櫃檯
    會計、李金和擔任現場主任（胡從誠經本院另案判處有期徒
    刑一年二月，緩刑四年；李金和則判處有期徒刑一年，緩刑
    三年；林美瑜判處有期徒刑五月，緩刑二年，均經確定）、
    吳佳原（業經原審法院另案判處有期徒刑四月，如易科罰金
    ，以銀元三百元折算一日確定）擔任機具維修及招呼客人、
    熊嶺（業經原審法院另案判處有期徒刑三月，如易科罰金，
    以銀元三百元折算一日）擔任倒茶、清潔之工作、林欽川（
    經本院另案判處有期徒刑十月，緩刑三年確定）擔任冒充賭
    客與其他賭客兌換現金或代幣之工作。賭博方法則為：客人
    每次以新臺幣（下同）五元換一枚代幣之比例，向櫃檯人員
    即林美瑜兌換代幣，再將代幣投入機具中押注把玩，如押中
    ，可得倍數不等之分數，並由機具之退幣口退出賭客贏得之
    代幣，如未押中，賭輸之代幣則悉遭機器收取，如客人欲結
    束賭玩而尚有代幣時，則可以將代幣寄櫃、兌換禮品或以三
    百四十枚代幣兌換一千元現金之比例，向「阿波羅電子遊戲
    場」為規避警方取締在現場冒充客人而與胡從誠等人有共同
    營利概括犯意聯絡之林欽川，將贏得之代幣兌換成現金，而
    連續以此方式聚集不特定多數人在上址賭博財物。嗣於九十
    四年一月二十七日晚上九時十分許，適有基於賭博犯意之鄭
    濠昌、關力瑋（以上二人，業經原審法院另案各判處罰金銀
    元二千元，如易服勞役，均以銀元三百元折算一日）、林政
    忠、徐一峰、陳清陽、黃昱騰、劉進枝、謝震華（以上六人
    ，業經原審法院另案各判處罰金銀元一千五百元，如易服勞
    役，均以銀元三百元折算一日）、劉淑娟（原審法院另案通
    緝中）在上開遊戲場內把玩電動機具時，賭客鄭濠昌在贏得
    代幣後，以一千零二十枚代幣向林欽川兌換三千元現金時，
    為員警當場查獲，並在兌換籌碼處即自鄭濠昌身上扣得賭資
    三千元、代幣一百十八枚；自林欽川身上扣得賭資二萬七千
    元、寄幣卡四十二張（五百枚二十一張、一百枚五張；一千
    枚十六張，合計二萬七千枚）、代幣三十七枚；及在櫃檯扣
    得賭資三萬零六百元、寄幣卡、開洗分日報表及現場之電子
    遊戲機具一百零二台等物（扣押物品均詳如附表所示，編號
    一、二、三之物為當場賭博之器具與在賭檯或兌換籌碼處之
    財物，編號四、五分別係乙○○、林欽川所有供乙○○等犯
    罪所用之物）。嗣胡從誠等人經本院及原審法院判處罪刑確
    定後，由檢察官主動檢舉偵辦。
二、案經臺灣高等法院臺中分院檢察署檢察官檢舉偵查起訴。
    理    由
一、訊據上訴人即被告對於上開事實坦承不諱，且據證人即共犯
    胡從誠、李金和、林欽川、林美瑜於另案檢察官偵查時及證
    人林欽川、林美瑜於本院94年度上易字第1179號案件審理時
    結證明確，復經員警魏大智、陳嫈正於原審法院九十四年度
    易字第七五四號案件審理時到庭證述明確，並有蒐證錄影帶
    二卷、勘驗筆錄一份附該案卷可憑。此外，又有市長信箱信
    件處理表單、臺中市警察局查扣電子遊戲機具外殼清冊、臺
    中市警察局第五分局搜索扣押筆錄、扣押物物品目錄表、現
    場圖、九十四年一月十六日蒐證照片三十四張、九十四年一
    月二十七日蒐證照片八張等附上開案卷可憑，並有如附表所
    示之電子遊戲機具一百零二台、賭資六萬零六百元、代幣、
    寄幣卡、會員卡等物品扣案可資佐證。本件事證明確，被告
    犯行堪以認定。
二、查我國刑法業以中華民國九十四年二月二日總統華總一義字
    第09400014901號令修正公布第1～3、5、10、11、15、16、
    19、25～27、第四章章名、28～31、33～38、40～42、46、
    47、49、51、55、57～59、61～65、67、68、74～80、83～
    90、91-1、93、96、98、99、157、182、220、2 22、225、
    229-1、231、231-1、296-1、297、315-1、315-2、316、34
    1、343條條文；增訂第40-1、75-1條條文；刪除第56、81、
    94、97、267、322、327、331、340、345、350條條文 ；並
    自九十五年七月一日施行。被告行為後，其應適用之相關法
    律已有變更，茲就與本案適用有關之條文，比較說明如下：
    (一)刑法第二百六十七條常業賭博之規定雖已刪除，然被告所
    犯本罪之時間在刑法修正施行前，而當時常業賭博罪，其法
    定本刑為「二年以下有期徒刑，得併科一千元以下罰金」，
    刑法修正後，因常業犯已經刪除，應將所犯賭博罪分論併罰
    ，合併計算其法定最高本刑最重仍屬刑金刑，自以原常業犯
    之法定刑為重，比較新、舊法結果，適用舊法關於連續賭博
    罪之規定，對被告較為有利。(二)法定刑中罰金刑部分：刑法
    第三十三條第五款業經修正公布，修正後刑法第三十三條第
    五款規定「罰金：新臺幣一千元以上，以百元計算之」，與
    修正前刑法第三十三條第五款規定「罰金：（銀元）一元以
    上」不同。比較新舊法結果，以修正前即行為時法較有利於
    被告，故依刑法第二條第一項前段規定，本案被告所犯之罪
    ，其法定刑罰金部分，自應適用行為時之法律即修正前刑法
    第三十三條第五款規定決定其罰金部分之法定刑。(三)法定刑
    中罰金刑提高標準之新舊法適用：被告行為後，刑法施行法
    第一條之一於九十五年六月十四日經以華總一義字第095000
    85181 號令修正公布增訂。修正增訂之刑法施行法第一條之
    一規定「中華民國九十四年一月七日刑法修正施行後（按指
    九十五年七月一日），刑法分則編所定罰金之貨幣單位為新
    台幣。九十四年一月七日刑法修正時，刑法分則編未修正之
    條文定有罰金刑者，自九十四年一月七日刑法修正施行後，
    就其所定數額提高為三十倍。但七十二年六月二十六日到九
    十四年一月七日新增或修正之條文，就其所定數額提高為三
    倍」。而本件被告所犯之罪，其法定刑均有罰金刑，且為刑
    法分則編未修正之條文而定有罰金刑者；於刑法施行法第一
    條之一修正增訂前，其貨幣單位為銀元，罰金刑之提高標準
    應適用罰金罰鍰提高標準條例第一條之規定「依法律應處罰
    金、罰鍰者，就其原定數額得提高為二倍至十倍」。而再依
    現行法規所定貨幣單位折算新臺幣條例第二條規定「現行法
    規所定金額之貨幣單位為圓、銀元或元者，以新臺幣元之三
    倍折算之」，如換算為新台幣，則被告所犯之罪其法定刑罰
    金刑部分，修正前與修正後之罰金額度相同。比較新舊法適
    用之結果，其關於法定刑為罰金部分之提高標準，新舊法均
    無不利之情形，故依刑法第二條第一項前段規定，本案被告
    所犯之罪，其法定刑罰金提高標準部分，自應適用行為時之
    法律即罰金罰鍰提高標準條例第一條及現行法規所定貨幣單
    位折算新臺幣條例第二條之規定。(四)連續犯部分：本件被告
    行為成立連續犯，因其得處徒刑之範圍乃依各該罪之本刑得
    加重至二分之一而已，顯然比依新刑法規定，應將多次犯罪
    行為分論併罰之結果為輕，依裁判時之新法第二條第一項比
    較之結果，以修正前刑法較有利於被告，應依修正前刑法第
    五十六條規定，以連續犯論處。(五)共同正犯部分：刑法第二
    十八條關於共犯之規定，由原條文：「二人以上共同實施犯
    罪之行為者，皆為正犯」，修正為：「二人以上共同實行犯
    罪之行為者，皆為正犯」，揆諸本條之修正理由係為釐清陰
    謀共同正犯、預備共同正犯、共謀共同正犯是否合乎本條規
    定之正犯要件，而本案被告與胡從誠等人之犯行，既屬實行
    犯罪行為之正犯，則適用舊法第二十八條規定論擬，對被告
    並無不利。(六)又，刑法第三十八條亦經修正，其中該條第三
    項將舊法之「以屬於犯人者為限」修改為「以屬於犯罪行為
    人者為限」，依刑法第二條第一項前段，亦應適用行為時之
    該條規定。(七)再刑法第五十五條（牽連犯部分業經刪除）關
    於想像競合犯之規定，新法增列但書「不得科以較輕罪名所
    定最輕本刑以下之刑」，係科刑之限制，為法理之明文化，
    非屬法律之變更，自無新舊法比較之問題。
三、查被告坦承其經營上開電子遊戲場每月營收約八、九十萬元
    等語，而被告花費資金購買遊戲機具、租用場地、雇用員工
    ，竟仍能獲利，顯見電子遊戲之程式於設計之初即已隱含該
    遊戲機具有較高獲勝機率，且賭客賭博時，先以五元換一枚
    代幣之比例，向櫃檯人員即林美瑜兌換代幣，而客人欲結束
    賭玩而尚有代幣時，則以三百四十枚代幣兌換一千元現金之
    比例，向「阿波羅電子遊戲場」兌換成現金，其間亦有利差
    ，被告顯然有營利之意思。核被告所為，係犯刑法第二百六
    十八條之意圖營利提供賭博場所、聚眾賭博罪及刑法第二百
    六十六條第一項前段之普通賭博罪。又被告與胡從誠、李金
    和、林欽川、林美瑜、吳佳原、熊嶺間就前揭犯行有犯意聯
    絡及行為分擔，為共同正犯。其先後多次犯行，時間緊接，
    所犯各係構成要件相同之罪名，顯係基於概括犯意為之，依
    修正刪除前刑法第五十六條連續犯之規定，以一罪論，並加
    重其刑。其以一行為觸犯上開數罪名，為想像競合犯，應依
    修正前刑法第五十五條之規定，從一重之意圖營利聚眾賭博
    罪處斷。被告所犯刑法第二百六十八條之罪部分，雖未經檢
    察官起訴，惟與起訴部分間具有想像競合犯之關係，屬裁判
    上一罪，為起訴效力所及，本院得併予審理。原審因而適用
    刑法第二條第一項（前段）、（修正前）刑法第二十八條、
    （修正刪除前）第五十六條、第二百六十六條第一項前段、
    第二項、第二百六十八條前段、後段、（修正前）第五十五
    條、（修正前）第三十八條第一項第二款，罰金罰鍰提高標
    準條例第一條前段等規定，並審酌被告為隱飾犯行教導胡從
    誠等人於前案為虛偽供詞，且經營大規模電子遊戲場，供人
    對賭財物，從中獲取不法利益，助長社會僥倖心理，並使人
    廢時失業，易趨於遊惰，影響正常之社會經濟活動，惡行非
    輕等一切情狀，量處被告有期徒刑一年二月。並敘明扣案如
    附表編號一所示之電動賭博機具一百零二台（內含IC板共一
    百三十二片）及附表編號三所示之代幣共計六千四百六十二
    枚，為當場賭博之器具；附表編號二所示之賭檯及兌換籌碼
    處查獲之賭資共計六萬零六百元，均應依刑法第二百六十六
    條第二項規定宣告沒收；另扣案之如附表編號四、五號所示
    之物品，均係乙○○與其共犯即被告林欽川所有，並供渠等
    犯罪所用之物，已如前述，爰依（修正前）刑法第三十八條
    第一項第二款宣告沒收；至於扣案之營利事業登記證一張，
    僅係營利事業登記之證明，非屬供賭博犯罪所用之物，不予
    宣告沒收。核原判決認事用法均無違誤，量刑亦稱妥適。被
    告上訴意旨認原審量刑過重，指摘原判決不當，為無理由，
    自應駁回。又被告經營大規模之電子遊戲場，供人對賭財物
    ，從中獲取不法利益，對社會治安影響甚鉅，且其於共犯被
    查獲之初，教導共犯等於前案為虛偽供詞，惡性匪淺，不宜
    對之為緩刑宣告，選任辯護人聲請本院對被告宣告緩刑，難
    以准許，附予敘明。
據上論結，應依刑事訴訟法第三百六十八條，判決如主文。
本案經檢察官甲○○到庭執行職務。
中    華    民    國    95    年    10    月    12    日
               刑事第四庭  審判長法  官  洪  耀  宗
                                 法  官  劉  登  俊
                                 法  官  江  德  千
上列正本證明與原本無異。
不得上訴。
                                 書記官  吳  麗  琴
中    華    民    國    95    年    10    月    13    日
                                                      Ａ
【附表】
┌─────────────────────────┐
│一、電子遊戲機具共計102台(ＩＣ板共132片）：       │
│        名稱                 數量    ＩＣ板       │
│  １、  超八（水果盤）       4台      4片         │
│  ２、  超悟空（水果盤）     3台      3片         │
│  ３、  神仙老大（水果盤）   2台      2片         │
│  ４、  單機（5jump）        4台      4片         │
│  ５、  大富翁               1台      1片         │
│  ６、  五線譜               8台      8片         │
│  ７、  7靶射擊              7台      7片         │
│  ８、  PK13─II（13枝）     2台      2片         │
│  ９、  ＴＶ─HiFi (13枝）   2台      2片         │
│  １０、賽車（六人座 ）      1台      7片         │
│  １１、鑽石列車             4台      4片         │
│  １２、動物奇觀             4台      4片         │
│  １３、金名星               16台     16片        │
│  １４、冰凍水果             2台      2片         │
│  １５、魔法師               2台      2片         │
│  １６、石器時代             2台      2片         │
│  １７、猴子樂園             2台      2片         │
│  １８、金恐龍               3台      3片         │
│  １９、賓果行星（八人）     1台      9片         │
│  ２０、滿貫大亨             8台      8片         │
│  ２１、東方明珠II（彈珠台） 5台      5片         │
│  ２２、777金美滿（彈珠大王）5台      5片         │
│  ２３、跑馬（十人座）       1台      11片        │
│  ２４、輪盤（六人座）       1台      7片         │
│  ２５、小黑人               3台      3片         │
│  ２６、明星三缺一           3台      3片         │
│  ２７、小瑪琍二代           6台      6片         │
│  共計                       102台    132片       │
├─────────────────────────┤
│二、賭資共計60600元。                             │
│  包括１、櫃檯查獲之30600元。                     │
│      ２、被告林欽川身上查獲之27000元。           │
│      ３、被告鄭濠昌身上查獲之3000元。            │
├─────────────────────────┤
│三、代幣共計6462枚。                              │
│    包括１、櫃檯查獲之6307枚。                    │
│        ２、被告林欽川身上查獲之37枚。            │
│        ３、被告鄭濠昌身上查獲之118枚。           │
├─────────────────────────┤
│四、寄幣卡：100枚共計361張                        │
│            500枚共計40張                         │
│            1000枚共計40張                        │
│            （除被告林欽川身上查獲之100枚5張、    │
│            500枚21張、1000枚16張外，其餘均       │
│            在櫃檯查獲）                          │
├─────────────────────────┤
│五、其餘物品（除在被告林欽川身上查獲之筆記本1本【 │
│    即編號１８】外，其餘均在櫃檯查獲）如下：      │
│  １、  會員卡          29張                      │
│  ２、  會員名冊        1本                       │
│  ３、  員工輪休表      2張                       │
│  ４、  員工資料表      1本                       │
│  ５、  代幣開箱紀錄表  1本                       │
│  ６、  代幣寄櫃登記表  1本                       │
│  ７、  代幣進出登記表  1本                       │
│  ８、  客人聯絡簿      1本                       │
│  ９、  來客數紀錄表    1本                       │
│  １０、員工聯絡簿      3張                       │
│  １１、個人聯絡簿      1本                       │
│  １２、收支表          2張                       │
│  １３、員工打卡單      23張                      │
│  １４、支出明細表      23張                      │
│  １５、拆帳明細表      9張                       │
│  １６、員工薪資表      3張                       │
│  １７、開洗分日報表    1本                       │
│  １８、筆記本          1本                       │
└─────────────────────────┘


司法院資訊處製作；財團法人民間司法改革基金會備份。
